【裁判字號】    99,交聲,120
【裁判日期】    990629
【裁判案由】    違反道路交通管理處罰條例聲明異議
【裁判全文】
臺灣雲林地方法院交通事件裁定         99年度交聲字第120號
移送機關即
原處分機關  交通部公路總局嘉義區監理所雲林監理站
異  議  人
即受處分人  甲○○
上列異議人即受處分人因違反道路交通管理處罰條例案件，對於
交通部公路總局嘉義區監理所雲林監理站於民國98年02月13日所
為之雲監裁字第裁72-Z00000000號裁決書（舉發違反道路交通管
理事件通知單案號：內政部警政署國道公路警察局97年09月03日
公警局交字第Z00000000號），聲明異議，本院裁定如下：
    主  文
異議駁回。
    理  由
一、本件聲明異議意旨略以：異議人即受處分人甲○○酒後駕車
    案件，經法院判處有期徒刑1 年及易服勞役60日，自民國98
    年2 月20日起算至99年4 月20日期滿，出監後於99年5 月4
    日至監理站辦理駕駛執照事宜，方知駕照已被註銷，而本件
    處罰內容為「一、吊扣駕駛執照12月，施以道安講習，刑事
    判拘役駕駛執照限於98年3 月12日前繳送」惟異議人已於98
    年2 月20日入監服刑，無法繳送，且異議人係寄籍於里長家
    ，另租屋居於鳳山市，於服刑期間，其內人經常前往寄籍處
    詢問有無信件，均無所獲，尚非異議人刻意逃避處分，爰請
    撤銷原處分，並依原處分自98年3 月12日起算吊扣駕駛執照
    1 年云云。
二、按受處分人不服道路交通管理處罰條例第8 條所定主管機關
    所為之處罰者，得於接到裁決書之翌日起20日內，向管轄地
    方法院聲明異議，道路交通管理處罰條例第87條第1 項定有
    明文。次按依道路交通管理處罰條例第87條規定向管轄法院
    聲明異議之期間，自裁決送達之翌日起算，並得依法扣除在
    途期間及聲請回復原狀；又交通法庭認聲明異議不合法律上
    之程式，且無從補正者，應以裁定駁回之，道路交通案件處
    理辦法第12條、第18條亦分別明定之。再按處理違反道路交
    通管理事件，有關文書送達之程序，係依行政程序法之規定
    ，違反道路交通管理事件統一裁罰基準及處理細則第5 條規
    定甚明。而依行政程序法第68條第1 項、第74條第1 項、第
    2 項規定：送達由行政機關自行或交由郵政機關送達；送達
    不能依前2 條規定為之者，得將文書寄存送達地之地方自治
    或警察機關，並作送達通知書兩份，一份黏貼於應受送達人
    住居所、事務所、營業所或其就業處所門首，另一份交由鄰
    居轉交或置於該送達處所信箱或其他適當位置，以為送達；
    前項情形，由郵政機關為送達者，得將文書寄存於送達地之
    「郵政機關」。至於受送達人實際於何時受領該送達文書，
    均與合法送達之效力不生影響。
三、經查：
（一）異議人之戶籍地於97年9 月4 日起至99年5 月9 日止均設
      在「高雄市○鎮區○○路119 號」，有全戶戶籍資料查詢
      結果（關於異議人個人部分）列印資料1 紙在卷可按。而
      原處分機關即交通部公路總局嘉義區監理所雲林監理站將
      其於98年2 月13日所開具之雲監裁字第裁72-Z00000000號
      裁決書，乃按照異議人當時位於高雄市○鎮區○○路119
      號之戶籍地址，交由郵政機關送達，因郵務人員未獲會晤
      異議人，亦無受領文書之同居人、受僱人或應送達處所之
      接收郵件人員而送達不到，遂於98年2 月17日將通知書寄
      存於草衙郵局，並製作送達通知書2 份，1 份黏貼於應受
      送達人住居所門首，另1 份置於送達處所信箱或其他適當
      位置，以為寄存送達，有上開裁決書、送達證書各1 紙附
      卷可參，依前開規定，應認上開裁決書已於98年2 月17日
      合法送達予異議人。是異議人對本件裁決書提起聲明異議
      之期限，應自合法送達之日即98年2 月17日之翌日起算20
      日內為之，惟異議人竟遲至99年5 月20日始向原處分機關
      遞狀聲明異議，有聲明異議狀上所蓋之公路總局嘉義區監
      理所雲林監理站收文戳章日期在卷可證，是依上開規定及
      說明，本件異議人之聲明異議，自非適法。
（二）異議人雖辯稱：其乃寄籍里長家而未居住於上開戶籍地，
      經其配偶前往該地詢問亦始終未收該裁決書，且於98年2
      月20日已入監服刑云云。然汽車車身式樣、輪胎隻數或尺
      寸、燃料種類、座位、噸位、引擎、車架、車身、頭燈等
      設備或使用性質、顏色、汽車所有人名稱、地址等如有變
      更，均應向公路監理機關辦理登記，道路交通安全規則第
      23條第1 項定有明文。又所謂「住所」係民法上概念，指
      當事人依一定事實，足認以久住之意思，住於一定之地域
      者，即為設定其住所於該地；而「一定事實」，包括戶籍
      登記、居住情形等，尤以戶籍登記資料為主要依據，在實
      務上，戶籍法上的住址與民法上的住居所，大多數情形雖
      為同一處所，但並非當然同一，然不論法院或行政機關在
      調查「住所」時，通常均以戶籍登記的住址為認定標準。
      是以，異議人居住處所如有遷徙而有長期不居住於戶籍地
      或無人收受送達之情事，自應向公路監理機關辦理申報變
      更登記，實無從期待主管機關主動查知。再者，本件裁決
      書合法送達之日，異議人尚未入監服刑，有臺灣高等法院
      被告前案紀錄表及臺灣高雄第二監獄受刑人在監執行證明
      書各1 份在卷可稽，並參以異議人亦自述其配偶經常前往
      當時之戶籍地詢問有無信件之情形，更徵原處分機關對該
      址送達，尚無違誤。從而，本件異議人既未能於20日法定
      期間內聲明異議，顯屬可歸責於抗告人本身之事由，上開
      裁決書已生合法送達之效力，自不生影響
（三）綜上所述，本件異議人聲明異議已逾法定期間，顯不合法
      律上程式，且無從補正，應以駁回。
據上論斷，應依道路交通管理處罰條例第87條第2 項、道路交通
案件處理辦法第18條前段，裁定如主文。
中    華    民    國    99    年    6     月    29    日
                  交通法庭      法  官  周欣怡
以上正本證明與原本無異。
如不服本裁定，應於裁定送達後5 日內向本院提出抗告狀（須附
繕本）。
                                書記官  林惠鳳
中    華    民    國    99    年    6     月    29    日

司法院資訊處製作；財團法人民間司法改革基金會備份。
